【裁判字號】    96,上訴,3339
【裁判日期】    970410
【裁判案由】    毒品危害防制條例
【裁判全文】
臺灣高等法院刑事判決                96年度上訴字第3339號
    上  訴  人
    即  被  告  甲○○
    選任辯護人  姜明遠律師
上列上訴人因毒品危害防制條例案件，不服臺灣板橋地方法院94
年度訴字第2110號，中華民國96年5月4日第一審判決（起訴案號
：臺灣板橋地方法院檢察署94年度偵字第14032號）， 提起上訴
，本院判決如下：
    主  文
上訴駁回。
    事  實
一、甲○○（起訴書誤載為候麗娟，茲予更正）與丙○○（經臺
    灣板橋地方法院檢察署檢察官移送臺灣臺北地方法院94年度
    訴字第1198號併案審理，該案上訴後經本院以96年度上訴字
    第17 6號判決無罪，並將併案部分退由檢察官另行處理。）
    為男女朋友，渠等共同基於意圖營利而販賣第一級毒品海洛
    因之犯意聯絡，於94年8月16日下午6時許，鄭永結（其施用
    毒品之犯行，業經臺灣花蓮地方法院〈下稱花蓮地院〉94年
    度訴字第393號刑事判決處有期徒刑1年2月確定）在花蓮某
    處，以其所有之0000000000號行動電話撥打予甲○○所有之
    0000 000000號行動電話，與甲○○聯繫購買海洛因事宜後
    ，於同日晚上9時12分許，即由丙○○駕車搭載甲○○前往
    臺北市松山區○○○路與敦化北路口之松山機場前，在該車
    上，以新臺幣（下同）2萬元之代價出售海洛因2小包（共毛
    重7點1公克）予鄭永結，渠等於交易完成後隨即駕車離去；
    嗣於同日晚上9時20分許，在松山機場，鄭永結欲搭機返回
    花蓮之際，為警查獲並扣得該海洛因2小包，始查悉上情；
    另經警於同年月18日凌晨5時許，在臺北縣中和市○○路9號
    7樓停車場內查獲甲○○與丙○○，同時在渠等所駕駛車號
    0916－ＫＨ號自小客車內及同址19樓之15住處，扣得甲○○
    所有並供販賣海洛因所用之0000000000號行動電話1支，及
    與販賣海洛因無關之行動電話10支、海洛因16包（合計淨重
    80點76公克，起訴書誤載為毛重90點3公克，茲予更正）、
    第二級毒品甲基安非他命22包（驗餘總毛重1千3百84公克，
    起訴書誤載為安非他命毛重1千3百98點2公克，茲予更正
    ）、大麻5包（共重44點74公克，起訴書誤載為毛重50點9公
    克，茲予更正）、大麻種子1包（重12點15公克，起訴書誤
    載為13點2 公克）、現金總計10萬8千元、電子磅秤4台、分
    裝袋2公斤、分裝鏟子4支及電子磅秤4台，以及在臺北縣中
    和市○○路317號2、8樓住處扣得攪拌器2台和電子磅秤4台
    （起訴書漏載分裝袋及分裝鏟子，茲予補充，其涉嫌意圖販
    賣而持有第1、2級毒品部分業經原審判決無罪確定）。
二、案經臺北縣政府警察局刑警大隊報告臺灣板橋地方法院檢察
    署檢察官偵查起訴。
    理  由
壹、程序方面有關證據能力部分：
一、被告之94年8月18日警詢筆錄第四頁記載：「（問： 你與丙
    ○○等二人是否有販賣安非他命、海洛因等毒品？）安非他
    命是丙○○（筆錄誤載為謝文朗）的朋友請我們幫他們購買
    ，係共同出資，沒有從中牟利，海洛因及大麻是購買後丙○
    ○自行使用，沒有販賣。（問：警方所查獲之毒品係何人出
    資購買的？）係我與甲○○兩人共同出資的。」等語（詳見
    94年度偵字第14032號偵查卷〈下稱偵查卷〉第20頁）， 業
    經原審勘驗該次筆錄製作錄音帶之結果：（錄音帶自Ａ面開
    始撥放）員警：你與謝文良…丙○○（打字聲）兩人有無販
    賣安非他命或海洛因？甲○○：沒有。員警：沒有，都沒有
    ？沒有怎麼會一次拿那麼多安非他命？甲○○：因為分開後
    就剩沒有多少啊。員警：分開後…你的解釋是什麼？是你又
    賣給朋友還是怎樣？甲○○：他都跟他朋友公家（共用）…
    （不清楚）給他報，一次…作一次拿比較便宜。員警：算是
    他替他朋友拿的就是了？甲○○：欸。（打字聲）員警：總
    共多少？甲○○：都公家…出錢比較便宜啦，後面…（不清
    楚）。員警：給人家介紹又出去喔？甲○○：…（不清楚）
    。員警：又賣給他們，賣給他朋友就是了？甲○○：也不是
    ，他就算大家…。員警：對啊，共出資嘛，一樣嘛，沒賺到
    錢就是了，是不是？甲○○：是。員警：你讀大學這應該看
    懂吧。（打字聲）員警：海洛因呢？有拿海洛因嗎？大麻有
    嗎？甲○○：沒有。都自己吃。員警：什麼人吃？甲○○：
    丙○○。另一員警：什麼人吃？（打字聲）甲○○：丙○○
    。員警：丙○○。員警：這出錢是誰出錢的？是你們二人共
    同出錢的對不對？甲○○：欸。員警：是不是啦？甲○○：
    對啦。且錄音連續並無中斷，及該筆錄第四頁第八行所載「
    我與甲○○二人共同出資」中「甲○○」係誤載，應為丙○
    ○，以及該錄音內容核與該筆錄之記載相符等情，此有原審
    96年1月18日勘驗筆錄（詳見原審卷(一)之一卷第81至83頁）
    附卷可稽，且據證人即製作筆錄之警員乙○○於本院審判時
    到庭所證實，則被告空言否認稱：該筆錄在電腦上已經打好
    ，是先問丙○○後，警察就拿丙○○的內容問伊是不是如此
    ；伊不記得有說過這些話云云，顯與事實不符，不足採信。
    故被告於94年8月18日之警詢筆錄並無強暴、 脅迫或其他不
    法取供或記載錯誤之情事，應認有證據能力。
二、按被告以外之人於審判外之言詞或書面陳述，除法律有規定
    者外，不得作為證據；被告以外之人於檢察事務官、司法警
    察官或司法警察調查中所為之陳述，與審判中不符時，其先
    前之陳述具有較可信之特別情況，且為證明犯罪事實存否所
    必要者，得為證據，刑事訴訟法第159條第1項、第159條之2
    分別訂有明文。所謂「前後陳述不符」之要件，應就前後階
    段之陳述進行整體判斷，以決定其間是否具有實質性差異，
    惟無須針對全部陳述作比較，陳述之一部分有不符，亦屬之
    。而所謂「較可信之特別情況」之情形，亦應就前後陳述時
    之各種外部情況進行比較，以資決定何者外部情況具有可信
    性。若陳述係在特別可信之情況下所為，則虛偽陳述之危險
    性即不高，雖係審判外陳述，或未經被告反對詰問，仍得承
    認其有證據能力。所稱「外部情況」之認定，例如：
    甲、時間之間隔：陳述人先前陳述是在記憶猶新的情況下直
        接作成，一般與事實較相近，事後即可能因記憶減弱或
        變化，致有不清晰或陳述不符之現象發生。
    乙、有意識的迴避：由於先前陳述時被告未在場，是陳述人
        直接面對詢問警員所為陳述較為坦然；事後可能因陳述
        人對被告有所顧忌或同情，因而在被告面前較不願陳述
        不利被告之事實。
    丙、受外力干擾：陳述人單獨面對檢察事務官或司法警察（
        官）所為之陳述，程度上較少會受到強暴、脅迫、詐欺
        、利誘或收買等外力之影響，其陳述較趨於真實。若被
        告在庭或有其他成員參與旁聽時，陳述人可能會本能的
        作出迴避對被告不利之證述，或因不想生事乃虛構事實
        而為陳述。
    丁、事後串謀：目擊證人對警察描述所目睹情形，因較無時
        間或動機去編造事實，客觀上亦較難認與被告間有勾串
        情事，其陳述具有較可信性。但事後因特殊關係，雙方
        可能因串謀而統一口徑；或事後情況變化，兩者從原先
        敵對關係變成現在友好關係等情形，其陳述即易偏離事
        實而較不可信。
    戊、警詢或檢察事務官偵查時，有無辯護人、代理人或親友
        在場：如有上開親誼之人在場，自可期待證人為自由從
        容之陳述，其證言之可信度自較高。
    己、警詢或檢察事務官所作之偵查筆錄記載是否完整：如上
        開筆錄對於犯罪之構成要件、犯罪態樣、加重減輕事由
        或起訴合法要件等事實或情況，均翔實記載完整，自可
        推定證人之陳述，與事實較為相近，而可信為真實。法
        院應斟酌上列因素綜合判斷，亦應細究陳述人之問答態
        度、表情與舉動之變化，此一要件係屬訴訟法事實之證
        明，以自由證明為已足，且應由主張此項證據之人證明
        。惟此僅係確定上開陳述有無證據能力而已，至該證據
        具有證據能力後，其證據力之強弱問題，仍待法院綜合
        全辯論意旨及調查證據所得，依法認定之。
(一)、證人鄭永結於警詢時證稱： 於94年8月17日21時20分許在臺
    北市松山區○○○路與敦化北路口（松山機場前），看見警
    察向我走來一時心虛，警察盤查時我自動從褲子口袋拿出剛
    買的海洛因而被查獲； 查獲海洛因2小包共毛重7點1公克是
    我的，向綽號「小莉」的女子以 每1小包海洛因約毛重3點6
    公克1萬元購得， 我打她的行動電話0000000000聯繫約地點
    交易，於94年1月份開始至今前後向她購買3次，今天剛購買
    後立即為警查獲；因怕朋友知道我用毒品，所以遠從花蓮到
    臺北購買毒品，我是搭機來臺北的，並打算購得後立即回花
    蓮等語（詳見偵查卷第24至25頁），係屬審判外陳述。
(二)、惟證人鄭永結於原審95年8月3日審判期日到庭具結證述：於
    上開時、地為警查扣之海洛因是我從花蓮帶上來的；當天到
    松山機場等甲○○，因我女朋友周秀美介紹甲○○辦理消費
    性貸款，我要幫她辦理；我坐晚上八點鐘復興航空，八點半
    抵達台北，預計幾天後回花蓮，機票還沒有買，要留在臺北
    找朋友辦理貸款，沒有預計也沒有目標要找誰；是邱明雪介
    紹甲○○給我認識，因我請邱明雪介紹朋友辦理消費性貸款
    ；我識字，警詢筆錄我有看過，上開警詢筆錄經我簽名及按
    捺指印；我沒有跟甲○○說要她幫我買毒品，當天我只跟甲
    ○○說消費性貸款的事情等語（詳見原審卷(一)第236至243頁
    ）。是證人鄭永結就其於94年8月18日下午9時許，在松山機
    場與被告見面及扣得之海洛因來源等節，核與其於警詢時所
    證述之情節不符。
(三)、本院審酌證人鄭永結於警詢中之證述距案發日較近，當時記
    憶自較深刻，可立即反應所知，不致因時隔日久而遺忘案情
    ；且較無來自被告或其他成員同庭在場之壓力而出於虛偽不
    實之指證，或事後串謀而故為迴護被告之機會；況經原審勘
    驗上開警詢筆錄之錄音帶屬實， 此有原審95年11月1日勘驗
    筆錄在卷（詳見原審卷(一)之1第56至64頁）在卷可稽； 至於
    證人鄭永結於原審勘驗該錄音帶前證稱：（檢察官問：你於
    警詢稱扣到的海洛因是向甲○○買的？）警察亂寫；我不是
    指警察亂寫，是指我沒有這樣說；我的警詢筆錄記載查獲經
    過是對的，但我沒有說我向甲○○買毒品，警察沒有問我身
    上毒品是在花蓮或臺北買的，只問我身上毒品是向誰買的，
    我回答是向小麗買的云云（詳見原審卷(一)第240及242頁），
    嗣經原審勘驗後卻證稱：錄音內容是我的沒錯，是晚上九點
    多被警察查獲，我當時人很清楚，我要求馬上做筆錄，因為
    我有施用毒品怕毒癮發作，但警察說是施用毒品案件隔天再
    做，凌晨三點時我一直吵著要做筆錄，但警察都不理我，因
    為我當時因為身體已不舒服，所以到五點多才製作筆錄，筆
    錄內容都是我自己說的，但我當時意識不清楚，說了什麼話
    我自己也不清楚，警察沒有對我刑求逼供，我說跟小莉買毒
    品，但小莉不是甲○○，電話號碼是我自己說的，但我不知
    道我有如此說云云（詳見原審(一)之1卷第64頁）， 是茍證人
    鄭永結於製作警詢筆錄前已有身體不適之情形者，何以其會
    於凌晨3、5時許，主動地向員警要求製作警詢筆錄？此顯與
    常情有違，故證人鄭永結上開證稱：伊沒有回答警詢筆錄記
    載之內容、伊於製作警詢筆錄時身體不適云云，即不足採信
    。則揆諸上開說明，證人鄭永結於警詢中所為之陳述，客觀
    上應具有較可信之特別情況，且亦為證明犯罪事實存否所必
    要，依刑事訴訴法第159條之2規定，其於警詢中之證言自有
    證據能力。
三、又按被告以外之人於審判外之陳述，雖不符同法第159條之1
    至第159條之4之規定，而經當事人於審判程序同意作為證據
    ，法院審酌該言詞陳述或書面陳述作成時之情況，認為適當
    者，亦得為證據；當事人、代理人或辯護人於法院調查證據
    時，知有第159條第1項不得為證據之情形，而未於言詞辯論
    終結前聲明異議者，視為有前項之同意， 刑事訴訟法第159
    條之5亦定有明文。是以， 本案被告及其辯護人於本院審理
    時對於檢察官所提各項證據方法之證據能力除上述有關被告
    之供述及證人鄭永結於警詢之證述外，其餘均表示「沒意見
    」，且本案言詞辯論終結前，被告及其辯護人並未爭執其餘
    證據之證據能力，則揆諸上開規定，應認被告等及其辯護人
    已同意除上述證人鄭永結警詢筆錄外之其餘證據方法得作為
    證據，而本院審酌上開各該證據均非非法取得之證據，並無
    證據力明顯過低之情形，復經本院於審判期日就上開證據依
    法進行調查、辯論，依法自有證據能力，附此敘明。
貳、實體方面：
一、訊據被告甲○○固坦承於上開時間，由丙○○駕車搭載伊至
    松山機場與證人鄭永結見面之事實，惟矢口否認有何販賣第
    一級毒品海洛因之犯行，辯稱：伊跟鄭永結談貸款之事，並
    沒有拿海洛因賣予鄭永結之情云云置辯；其辯護人則為其辯
    護稱：證人鄭永結於法院審理時業已證述其並未向被告購買
    海洛因等語明確，又無其他證據證明證人鄭永結於警詢證述
    之內容，亦無帳冊等足供佐證， 況丙○○以1兩18萬至20萬
    元購入，而證人鄭永結以1公克3千3百33元購得， 縱認被告
    出售海洛因予鄭永結，惟並無「賤買貴賣」而該當「意圖營
    利」之情形等語。
二、惟查：
(一)、被告於94年8月16日晚上9時10分許，在臺北市松山機場與丙
    ○○共同以2萬元之代價販賣第一級毒品海洛因2小包（毛重
    7點1公克）予證人鄭永結之事實，業據證人鄭永結於前揭警
    詢時證述甚明，並有行動電話使用人資料及雙向通聯記錄乙
    份（詳見原審卷(二)第3至4、74至75、92頁）在卷可稽，另有
    扣案之海洛因2小包（毛重7點1公克） 及被告所有之行動電
    話1支（ＳＩＭ卡0000000000號）可證； 且證人鄭永結施用
    第一級毒品之犯行， 業經花蓮地院以94年度訴字第393號刑
    事判決處有期徒刑1年2月確定在案，此有上開判決書及證人
    鄭永結之本院被告前案紀錄表乙份在卷供參。故被告與丙○
    ○共同於前開時、地販售海洛因予鄭永結之事實，足堪認實
    。
(二)、至於證人鄭永結於原審95年8月3日審判時所證述之情節（詳
    見原審卷(一)第236至243頁），衡諸證人鄭永結前述有關與被
    告洽談辦理信用貸款之情節，何以被告居所在臺北，證人鄭
    永結居所在花蓮，卻由人在花蓮的證人鄭永結或周秀美幫被
    告辦理銀行貸款？且雙方既然僅洽談辦理佣金及送件之證件
    資料，以電話之方式聯繫即可，何須被告遠從花蓮搭機至臺
    北？又依照證人鄭永結所稱：生意沒有這麼好做云云，何以
    雙方僅在機場外之車上洽談？此均顯與常情有違；況核與證
    人丙○○於原審及本院審判時到庭所證稱：在松山機場門口
    ，鄭永結到我車上，他說要拿手續費、要先支付一或二萬元
    ，我想還沒有辦成，怎麼可以先拿錢，我就跟甲○○說不用
    ，我就把鄭永結趕下車；他除了說這些外，沒有說其它云云
    （詳見原審卷(一)第250、252頁、本院97年3月27日審判筆錄
    ）不符，顯見證人鄭永結及丙○○之上開證述，顯與事實不
    符，不足採信。
(三)、另被告先於警詢時供稱：我與丙○○於94年8月16日晚上9時
    ，駕車至臺北市松山區○○○路與敦化北路口與鄭永結見面
    ，鄭永結問伊有沒有辦法幫他購買海洛因，伊稱幫他問問看
    再與他連絡；鄭永結向伊借錢，伊沒有借錢給他，他立即下
    車離去云云（詳見偵查卷第21頁）；嗣迨證人鄭永結於原審
    院審判時到庭具結證述後，被告卻翻供稱：伊請鄭永結辦理
    信用貸款，在松山機場外面路旁，由丙○○開車，在車上談
    ；透過阿雪認識鄭永結，因當時我缺錢，鄭永結在辦理信貸
    ，填二、三份資料，但都沒有辦成，見面當天他說要先收手
    續費一、二萬元，但伊沒有給他，因為他之前沒說要收手續
    費且還沒辦成，鄭永結人在花蓮，應該是在臺北辦，因渠等
    人在臺北比較方便；伊在臺北有欠銀行錢，且資料不完整，
    比如要提供勞保或薪資證明，但伊只有健保，怕徵信時過不
    了關；鄭永結說要拿勞保、薪資證明、存款證明，伊只有拿
    存摺影本給他，是在阿雪家裡，好像是七月份；伊填申請書
    ，但沒有給鄭永結，因伊覺得很麻煩，之前都只有談辦貸款
    ，當天見面他說要收手續費；鄭永結當天晚上打電話給我，
    說他剛好來臺北要跟伊談信貸，他沒有說要帶什麼資料；阿
    雪說鄭永結抽佣金不會抽很多，伊沒跟鄭永結談過傭金，他
    也沒有說佣金要抽多少，伊在臺北辦佣金都抽百分之2， 但
    阿雪說鄭永結辦不會比臺北貴；伊跟阿雪說要抽百分之2 ，
    伊就不辦，伊要鄭永結幫辦貸款40萬，伊想是4萬元佣金 ，
    當天他說要先收1、2萬，伊說還沒有辦成，伊不願意給；鄭
    永結在車上沒有向伊借錢，都還沒有辦怎麼可以先借；他有
    說要借錢，伊沒有錢借他，說完後他就下車云云（詳見原審
    卷(一)第244至248頁）；亦核與上開證人鄭永結之證述情節，
    除洽談辦理貸款相符外，其餘就貸款金額、佣金、索取資料
    及是否先收取手續費等情，二人所述不一，且茍被告既有徵
    信問題，何以找證人鄭永結辦理即可？此顯與經驗法則有違
    ；另雖證人即同案被告丙○○於原審審判及本院審判時雖均
    到庭具結證陳：在松山機場門口，鄭永結到我車上，說要拿
    手續費、支付1、2萬元，我想還沒有辦成，怎麼可以先拿錢
    ，我跟被告說不用了，並把鄭永結趕下車；我認定鄭永結就
    是要借錢，根本沒有誠意辦理貸款云云（詳見原審卷(一)之一
    第250及252頁），雖核與證人鄭永結及被告前開所述情節大
    致相符，然證人丙○○亦證述：查獲當時被告在跳蚤市場做
    珠寶生意，一個月好幾萬元等語（ 詳見原審卷(一)之一第253
    頁），則被告何需找證人鄭永結辦理信用貸款？故證人鄭永
    結及丙○○前開證述，顯屬迴護被告及卸責之詞，均不足採
    信，而被告仍持前詞辯解，自難予以採認。
(四)、按毒品危害防制條例所規定之販賣毒品罪，雖未明示以「營
    利之意圖」為其犯罪構成要件，然所謂「販」者，既係指賤
    買貴賣，或買賤賣貴而從中取利之商人而言。則「販賣」一
    語，在文義解釋上當然已寓含有買賤賣貴而從中取利之意思
    存在。且從商業交易原理與一般社會觀念而言，販賣行為在
    通常情形下，仍係以牟取利益為其活動之主要誘因與目的。
    因之，以行為人在主觀上具有營利之意圖作為販賣毒品罪之
    成立要件，自難謂與「販賣」之文義解釋有違，此有最高法
    院67年度臺上第2500號、69年度臺上第1675號判例足供參照
    。雖參酌證人丙○○於警詢時證述：毒品來源係我向阿財購
    買的，海洛因一兩重18至20萬元， 安非他命每1千公克57萬
    元云云（詳見偵查卷第14頁），嗣於原審審判時證稱：扣案
    之海洛因十幾萬元，並以扣案之安非他命抵扣，因之前阿財
    向我借150萬元，所以該海洛因十幾萬並沒有付現， 從之前
    的借款扣除，還欠一百三十幾萬元，雖以扣案之安非他命抵
    扣，但還不夠；我都是向阿財買20萬、30萬元，海洛因重量
    有時一兩約30萬元云云（詳見原審卷(一)第250、256頁），是
    其就扣案之海洛因及安非他命究係以多少錢之代價購得，其
    前後證述不一，殊難逕予採信；況衡諸證人丙○○購得之毒
    品數量甚鉅，自會較一般吸毒者零星購買毒品之價格便宜，
    故渠等販售海洛因予鄭永結之價格顯然高於渠等購得時之價
    格，而從中牟利，渠等主觀上具有營利之意圖，堪以認定。
(五)、綜上所述，本件事證已臻明確，被告犯行堪以認定，應予依
    法論科。
三、法律之比較適用：被告等行為後，刑法業於94年2月2日修正
    公布，並自95年7月1日起施行。按行為後法律有變更者，適
    用行為時之法律，但行為後之法律有利於行為人者，適用最
    有利於行為人之法律，現行刑法第2條第1項定有明文。此條
    係規範行為後法律變更所生新舊法律比較適用之準據法，是
    刑法第2條第1項本身雖經修正，但無比較新舊法適用之問題
    ，應一律適用裁判時之現行刑法第2條第1項之規定，為「從
    舊從輕」之比較；又新舊刑法關於刑之規定，雖同採從輕主
    義，惟比較時仍應就罪刑有關之共犯、未遂犯、想像競合犯
    、牽連犯、連續犯、結合犯，以及累犯加重、自首減輕暨其
    他法定加減原因（如身分加減）與加減比例等一切情形，綜
    其全部之結果，而為比較，再適用有利於行為人之法律處斷
    ，而不得一部割裂分別適用不同之新舊法（最高法院24年度
    上字第4634號判例意旨、95年第8次刑事庭會議決議參照）
    。依此：
  (一)毒品危害防制條例第4條第1項之罪（販賣第一級毒品罪），
    其法定刑中關於罰金刑部分規定為「 得併科新臺幣1千萬元
    以下罰金」。 依被告等行為時即修正前刑法第33條第5款規
    定，罰金最低額為銀元1元， 依現行法規所定貨幣單位折算
    新臺幣條例第2條折算為新臺幣之結果， 前揭罪名之罰金刑
    即為「得併科銀元一元即新臺幣三元以上、新臺幣七百萬元
    以下罰金」；惟修正後刑法第33條第5款就罰金刑規定為「
    新臺幣一千元以上，以百元計算之。」顯已將罰金刑之最低
    額提高為新臺幣1千元以上。經比較上述新舊法， 認適用被
    告等行為時之前揭修正前刑法規定，對被告等較為有利。
  (二)刑法第28條共同正犯之規定，於94年2月2日修正公布，95年
    7月1日施行，於修正施行前之規定為：「二人以上共同實施
    犯罪之行為者，皆為正犯。」修正施行後之規定則為：「二
    人以上共同實行犯罪之行為者，皆為正犯。」揆諸本條之修
    正理由係為釐清陰謀共同正犯、預備共同正犯是否合乎本條
    規定之正犯要件，亦即在剔除完全未參與犯罪相關行為之「
    實行」的陰謀共同正犯及預備共同正犯，查關於共同正犯之
    範圍，已修正限縮於共同實行犯罪行為者始成立共同正犯，
    排除陰謀犯、預備犯共同正犯，新舊法就共同正犯之範圍，
    既有變動，自屬行為後法律有變更，而非僅屬文字修正，有
    新舊法比較適用之問題，應適用修正前刑法第28條。（最高
    法院96年度台上字第6427號判決意旨參照）。
四、核被告所為，係犯毒品危害防制條例第4條第1項之販賣第一
    級毒品罪。又其與丙○○就上開犯行，有犯意聯絡及行為分
    擔，俱為共同正犯。
五、原審因被告罪證明確，引用毒品危害防制條例第4條第1項、
    第19條第1項，刑法第2條第1項但書、第11條前段、 修正前
    第28條、第37條第1項之規定。 並審酌被告有施用毒品惡習
    ，竟不思戒除毒癮，反而購入毒品供己施用外，甚且販賣予
    證人鄭永結施用，其所為無疑助長毒品市場之交易熱度，並
    嚴重影響社會秩序，國民身體健康，惡性非輕，且前犯後設
    詞狡飾犯行，法治觀念明顯淡薄，不宜輕縱，併慮及其犯罪
    動機、販賣毒品之數量及所得等一切情狀，量處無期徒刑，
    並依刑法第37條第1項規定，宣告褫奪公權終身（ 經比較修
    正前後之規定，新法第37條較有利於行為人， 依刑法第2條
    第1項前段之規定，應適用裁判時法律），以示懲儆。 對於
    扣案之手機1支（含ＳＩＭ卡0000000000號1片）係被告所有
    並供本案販賣第一級毒品犯罪所用，應依毒品危害防制條例
    第19條第1項之規定，併予宣告沒收； 又被告與丙○○共同
    販賣海洛因所得2萬元，應依毒品危害防制條例第19條第1項
    之規定，亦併予宣告連帶沒收，如全部或一部不能沒收時，
    以其財產抵償之。另前揭在被告與丙○○所駕駛之自小客車
    及渠等住處扣得之海洛因、甲基安非他命及大麻、大麻種子
    等毒品，業經鑑驗屬實（詳如下列乙之四(一)所述），雖屬違
    禁物，但尚無積極證據證明與本案被告販賣第一級毒品有關
    （應係涉及被告涉嫌意圖販賣而持有第一、二級毒品之犯行
    部份），則本案毋庸併予宣告沒收銷燬之，附此敘明。
六、公訴意旨另指稱： 被告與丙○○共同自94年1月間起基於概
    括犯意，連續販賣第一級毒品海洛因（每小包約毛重3點6公
    克）予證人鄭永結施用，而認被告涉嫌連續販賣第一級毒品
    之罪嫌云云。惟訊據被告堅決否認上情，辯稱：伊並沒有販
    賣海洛因給鄭永結等語置辯。而公訴人認被告有連續販賣海
    洛因予鄭永結，無非係以被告之供述、證人鄭永結於警詢之
    證詞及行動電話使用人資料及上開扣案毒品等為其主要論據
    。
(一)、然參酌證人鄭永結雖於警詢時證述：我是向綽號小莉女子以
    每1小包海洛因約毛重3點6公克1萬元購得，我打她的行動電
    話0000000000號聯繫約地點交易， 於94年1月份開始至今前
    後向她購買3次，今天剛購買後立即為警查獲云云（ 詳見偵
    查卷第25頁），惟查， 證人鄭永結並未具體指明除於94年8
    月16日以外，其向被告購買海洛因之時間、地點、數量及金
    額等犯罪情節，且所供前兩次購入犯行亦為被告所否認，復
    查無其他積極證據足資認定被告究係有何公訴人指摘除前述
    94年8月16日販賣海洛因予鄭永結外， 其餘販賣海洛因予證
    人鄭永結之犯行。
(二)、綜上，對於公訴意旨所指被告連續販賣海洛因予證人鄭永結
    之行為無法認定為真，本應諭知無罪，然公訴意旨既以該部
    分與前開論罪科刑部分有連續犯之裁判上一罪關係，故本院
    自無庸就該部分另為無罪之諭知，併予敘明。
據上論斷，應依刑事訴訟法第368條，判決如主文。
本案經檢察官林炳雄到庭執行職務。
中    華    民    國    97    年    4    月    10     日
            刑事第４庭    審判長法  官  沈宜生
                                法  官  鄭水銓
                                法  官  周煙平
以上正本證明與原本無異。
如不服本判決，應於收受送達後十日內向本院提出上訴書狀，其
未敘述上訴之理由者並得於提起上訴後十日內向本院補提理由書
（均須按他造當事人之人數附繕本）。
                                書記官  蕭麗珍
中    華    民    國    97    年    4     月    15    日
附錄：本案論罪科刑法條全文
毒品危害防制條例第4條第1項
製造、運輸、販賣第一級毒品者，處死刑或無期徒刑；處無期徒
刑者，得併科新臺幣1千萬元以下罰金。
製造、運輸、販賣第二級毒品者，處無期徒刑或7年以上有期徒
刑，得併科新臺幣7百萬元以下罰金。
製造、運輸、販賣第三級毒品者，處5年以上有期徒刑，得併科
新臺幣5百萬元以下罰金。
製造、運輸、販賣第四級毒品者，處3 年以上10年以下有期徒刑
，得併科新臺幣3百萬元以下罰金。
製造、運輸、販賣專供製造或施用毒品之器具者，處1年以上7年
以下有期徒刑，得併科新臺幣1百萬元以下罰金。
前五項之未遂犯罰之。


司法院資訊處製作；財團法人民間司法改革基金會備份。
